【裁判字號】    89,上訴,959
【裁判日期】    890421
【裁判案由】    毒品危害防制條例等
【裁判全文】
臺灣高等法院臺南分院刑事判決          八十九年度上訴字第九五九號 首股Ｃ
      上  訴  人
      即  被  告  丁  ○  ○
      指定辯護人  本院法官  丙  ○  ○
右上訴人因毒品危害防制條例等案件，不服臺灣臺南地方法院八十九年度訴緝字第一
一號中華民國八十九年四月二十一日第一審判決（起訴案號：臺灣臺南地方法院檢察
署八十六年度偵字第一一Ｏ一八號、八十六年度偵字第一四Ｏ八三號），提起上訴，
本院判決如左：
      主      文
原判決關於違反麻醉藥品管理條例部份暨所定之執行刑均撤銷。
丁○○連續非法販賣化學合成麻醉藥品，累犯，處有期徒刑柒年陸月。
其餘上訴駁回。
撤銷改判所處之刑與上訴駁回部份所處之刑應執行有期徒刑柒年拾月。
      事      實
一、丁○○曾於民國（下同）八十二年一月二十九日，因竊盜案件經臺灣高雄地方法
    院判處有期徒刑四月確定，甫於八十二年五月二十四日執行完畢，詎仍不思悔改
    ，竟基於意圖營利之概括犯意，自八十六年二、三月間某日起至同年十一月間某
    日止，先後於附表編號一、二所示之時間地點，以附表所示之方法連續非法販賣
    化學合成麻醉藥品安非他命予甲○○及乙○○（販賣時間、地點及交易方式詳如
    附表所示）。甲○○於八十六年十一月十四日十時三十分，在其住處台南市○區
    ○○街一六九號，經警方當場查獲持有改造槍械（另案審理），並於同年十一月
    十四日十四時三十分許接受訊問時，告知警方有麻藥前科，經警採尿送化驗後有
    安非他命反應而供出上情。
二、另丁○○意圖為自己不法之所有，於八十六年六月二十九日，在台南市○○路與
    裕豐街口，潘秋華為委託丁○○辦理其夫洪旺財所有之車牌號碼ＵＪ八五六六號
    自用小客車驗車手續（交付時，車牌即因違規而被吊扣），潘秋華乃將上開自用
    小客車交付，詎丁○○於取得上開小客車後易持有為所有，而侵占入己，並逃逸
    無蹤，嗣經潘邱華報警而查悉上情。
三、案經台南市警察局第一分局、第五分局報請臺灣臺南地方法院檢察署檢察官自動
    檢舉偵查起訴。
      理      由
一、訊據被告丁○○於矢口否認有於如附表編號一、二所示之時間、地點非法販賣安
    非他命予甲○○、乙○○之犯行，辯稱：伊並不認識甲○○，乙○○是甲○○的
    朋友，伊因乙○○被警察查獲槍枝，要伊承擔，伊不肯，才與甲○○誣陷伊販賣
    安非他命云云。然查：
（一）按目前社會上非法販賣安非他命犯罪之型態不一，有所謂「大盤」、「中盤」
      或「小盤」販賣者，亦有吸食者彼此之間偶而互供有無之零星交易者，在屬前
      者之情形（即大中小盤），經深入查證，如機會掌握得宜，或許可查獲與非法
      販賣安非他命有關之販賣工具（諸如電子秤、帳冊、分裝袋等物）或多數知情
      或購買者等證人之證詞，以作為法院判決認定之依據，然在後者之情形（即吸
      食者之間偶發性零星交易），因該種零星交易犯罪行為，在性質上本無須使用
      任何販賣工具，亦無須記載帳冊，且其交易時間短暫（僅須數秒之時間），交
      易方法簡單隱密（在不易為人注意之場所一手交錢，一手交貨），交易對象單
      純（買方僅一人），交易時未必有他人在場知悉其事，亦無所謂犯罪之被害人
      ，在被告堅不承認其犯行之情況下，茍非警方事先獲知情報而埋伏於交易現場
      當場查獲，否則【往往僅能在事後依據購買者之供出來源作為認定事實之主要
      依據】，法院縱再作深入之調查，基於該種犯罪之性質所侷限，亦無從查得其
      他直接明顯之關連性物證以為補強佐證，其有效之調查途徑在客觀上顯然已告
      窮盡。本件被告丁○○涉嫌非法販賣安非他命予證人甲○○、乙○○之犯罪型
      態即屬此類情形之標準型態，惟法院固不應僅憑購買者片面之指證，不查明是
      否與事實相符即遽行據以認定被告之非法販賣安非他命犯行，亦不應不調查其
      他相關事證，即片面依購買者之指證而認定被告犯罪，然於此不得不予特別指
      明者，即安非他命購買者所為不利於被告之指證在證據法則上亦屬「人證」之
      一種，與「被告之自白」經法律特別規定不得作為認定事實唯一證據之情形顯
      然不同，茍購買者之指證並無「重大」矛盾瑕疵，亦未違背經驗法則與論理法
      則，且核與案件之其他相關事實（如有吸用安毒之背景、彼此無重大仇隙，指
      證態度明確肯定、指證係基於自由意識、彼此常有互供有無之現象等）相符者
      ，自應認其所為不利於被告之指證已有前述各項相關事實情況證據以資佐證，
      而強化其證言之憑信性，此時，法院即應依其職權本於法律規定之採證法則判
      斷其證言之憑信性以認定事實，不應執著於未能查得其他「直接物證」或其他
      所謂之直接「補強證據」，即對購買者所為對被告不利之明確指證，全然棄置
      不採，而遽為被告無罪之諭知，惟依前述說明，本件犯罪樣態既無任何物證及
      證人指證以外之其他直接證據以資參證，因此，所謂之補強證據應從廣義解釋
      ，認前述與判斷證人證言是否可信之各項相關事實情況均包括之，從而，法院
      為判斷購買者即證人所為之購買來源證述是否真實可信，仍應進一步詳查與本
      案相關之各項情況及事實，亦即購買者即證人與被告之關係、彼此交往之背景
      、有無重大恩怨糾葛，確認證人無懷怨誣陷被告之可能後，再觀察被告是否有
      沾染安非他命之惡習及其與安非他命接觸之程度，以及證人所述其向被告購買
      安非他命之時間、地點、價額、次數及數量是否明確，前後是否相符，有無重
      大矛盾或瑕疵（如輕微出入尚無大礙，惟應敘明原委），其所為不利於被告指
      證之語意是否堅決，態度是否肯定，其指證購買安非他命情節是否合於經驗法
      則（即常情）及論理法則（即常理），被告否認之態度以及所為各項辯解及其
      聲請調查之證據是否可推翻證人對其不利之指證而採為其有利之認定依據等各
      項相關情況（以上各項與案件相關之情況均應認屬間接情況證據，應可解釋為
      廣義之補強證據），以作為認定被告是否犯罪之依據。
（二）證人甲○○於警訊中即明白指稱：「我是向丁○○購買安非他命：：我要購買
      安非他命就扣給他」（見甲○○八十六年十一月十四日偵訊筆錄）；在檢察官
      偵查時亦明確證稱：「向丁○○購買安非他命」（見八十六年度偵字第一四Ｏ
      八三號偵查卷十四、二十七頁），甚至在原審審理時亦稱：「在我家及電動玩
      具店向丁○○購買安非他命五、六次」（見臺灣臺南地方法院八十七年度訴字
      第二三六號審理筆錄第九頁）。而證人乙○○於警訊及偵查中亦明確：「向丁○○購買安非他命」、「大約向丁○○買安非他命二十次，每次二、三千元，
      均在電動玩具店交貨」（見八十六年十二月二日偵訊筆錄、同上偵查卷第二十
      二頁），即於原審審理時亦稱：「自八十六年二、三月到八十六年【八月二十
      五日】，大約購買二十次，每次約二、三千元」（見臺灣臺南地方法院八十七
      年度訴字第二三六號審理筆錄第十頁）。而再觀之證人甲○○及乙○○上開筆
      錄，對於向被告購買安非他命之價格，被告常至之交易地點以及交易方式等情
      ，供述均極為具體詳盡，彼此間所述亦無扞格，並非僅泛指被告有販賣安非他
      命而已，且乙○○、甲○○二人所供均係先扣被告所使用呼叫器（號碼為Ｚ0
      00000000號、代號二二），然後被告再至雙方所約定之地點交貨（參
      見八十六年度偵字第一二四八八號偵查卷第九頁及第二十四頁），此種交易方
      式具體詳盡，並有呼叫器為憑，信而有徵，應非證人憑空杜撰，是該證人二人
      之前開供述應屬真實，且證人二人於警訊及偵查中各自所供述呼叫器號碼，互
      核相符，益徵證人供詞非虛。又證人甲○○、乙○○除被查獲安非他命外，尚
      有查獲改造之槍彈經警移送，其等二人對該槍彈究為何人所有互有指摘，然對
      安非他命係向丁○○購買一節之指訴，則自警訊以迄偵審被告丁○○被緝獲前
      所供無二致，顯見被告丁○○所辯係因乙○○被警察查獲槍枝要其承擔，其不
      肯，才與甲○○誣陷伊販賣安非他命等情，應屬子虛。
（三）證人甲○○、乙○○雖於八十九年三月三日本案原審審理時翻異前詞，均辯稱
      不認識丁○○或未向被告購買安非他命。惟被告曾因本案事發畏罪逃匿，經臺
      灣臺南地方法院通緝，於八十八年八月十二日始緝獲，八十九年三月三日原審
      審理係將被告丁○○與證人甲○○、乙○○同提到庭訊問，證人係於該次訊問
      時翻供。而徵之證人甲○○、乙○○於八十六年事發時對向丁○○購買安非他
      命一節均堅指不移，卻於八十九年緝獲被告後否認向乙○○購買安非他命，已
      見證人之翻異前供顯係與被告同庭而加以迴護。而證人甲○○於本院第一次調
      查時雖仍承前訊問否認被告為出售安非他命之人，然八十九年九月二十一日單
      獨傳喚時，因見事情無法隱瞞，即證稱：「安非他命係由被告所出售，因被告
      丁○○於一審時曾透過關係來叫我幫他講話（所以當時不敢指認被告）：：在
      地院是我們兩人當面對質，所以我不好意思講（即供出被告為出售者）」，並
      重申向被告購買約五次，買的金額最多有一萬元，也有三千及二千元不等，交
      貨地點是在長榮路五段的電動遊樂場或我住處，是在我家外面」，更請求不要
      與被告對質，以免不好意思（見本院八十九年九月二十一日訊問筆錄）。而乙○○於本院調查時與被告丁○○對質時亦再一次堅稱有向被告丁○○購買安非
      他命（見本院八十九年七月二十五日訊問筆錄）。由證人甲○○、乙○○迭次
      之訊問，探求其等之真意，明顯可見證人甲○○、乙○○確有向被告丁○○購
      買安非他命之情事。
（四）綜上所述，依上開論證，足以認定證人甲○○、乙○○於警訊、偵查及本院調
      查時所供係屬可信，購買者即證人甲○○、乙○○與被告並無重大恩怨糾葛，
      證人應無懷怨誣陷被告之可能，而證人均有沾染安非他命之惡習，且證人甲○○、乙○○所述其向被告購買安非他命之時間、地點、價額、次數及數量明確
      ，況在本院調查時所為安非他命由被告提供之不利於被告指證之語意堅決，態
      度肯定，甚且證人指證購買安非他命情節合於常情及常理，而被告否認之態度
      以及所為各項辯解及其聲請調查之證據亦不足以推翻證人對其不利之指證而採
      為其有利之認定依據，足見被告非法販賣安非他命予甲○○、乙○○之事證已
      臻明確，被告所為上開辯詞，顯均係臨訟杜撰卸責之詞，不足採信。至於購買
      之次數因限於人之記憶力，所以證人甲○○、乙○○所供購買之次數、價格難
      免些許出入，然由甲○○、乙○○歷次所供，參酌證人在本院之供詞，應認被
      告在八十六年四月間至十一月間，在甲○○住處（外面）及電動玩具店（遊樂
      場）出售安非他命予甲○○五次，分別為一萬元、三千元、二千元；又於八十
      六年二月至八月二十五日，在乙○○住處及電動遊藝場出售（或以房租抵償）
      安非他命予乙○○約二十次，每次二、三千元。
（五）又近來政府為杜絕毒品之氾濫，對於查緝施用及販賣毒品之工作，無不嚴加執
      行，而毒品安非他命物稀價昂，取得不易，且為政府嚴予查緝之違禁物，而販
      賣毒品之刑責甚重，歷來幾乎所有販賣毒品者被查獲後，唯恐被判處重罪，均
      無所不用其極否認有販賣毒品或有意圖販賣而持有毒品之犯行。因而設若無利
      可圖，衡情一般持有毒品之人當無輕易將所持有之安非他命轉讓他人而甘冒於
      再次向他人購買時，而有被查獲移送法辦之危險之理。而被告丁○○、證人甲○○、乙○○素有沾染毒品安非他命，亦為證人所自承，被告並經送觀察勒戒
      ，亦有被告全國前案記錄附卷足徵。證人甲○○、乙○○亦堅稱被告確有提供
      安非他命予其等施用，足見被告應有所得利。是本件被告販賣安非他命之事證
      明確，被告販賣之犯行洵堪認定。
二、又訊據被告丁○○告固坦承上開自用小客車是潘秋華親自交給伊的，惟矢口否認
    有何侵占之犯行，辯稱：車子係因被警察吊走，她有拜託伊驗車，伊在大林分局
    有說車子被吊走云云。惟查：上開事實業據被害人潘秋華於警訊時及偵查中指述
    綦詳，解衡諸一般常情，果汽車被拖吊，應會接到相關單位通知潘邱華，然被害
    人迄今未接獲任何拖吊單位通知，況縱該車確係遭警吊走，被告亦應於吊走時告
    知被害人，焉有漠然不加聞問之理？該車顯係遭被告所侵占無訛。足見被告所言
    車子為警方拖吊，要屬卸責之詞，不足採信。本件被告侵占之之事證亦已明確，
    其侵占之犯行亦堪以認定。
三、查甲基安非他命係化學合成麻醉藥品，業經行政院衛生署以七十九十月九日以衛
    署藥字第九Ｏ四一四二號公告列入麻醉藥品管理條例第二條第四款所定「化學合
    成類麻醉藥品」管理，不得非法販賣。又安非他命經八十七年五月二十日公布之
    毒品危害防制條例列為該法第二條第一項第二款規定之第二級毒品，而被告於販
    賣安非他命之行為後，毒品危害防制條例已於同年五月二十日公布，並自同年五
    月二十二日起正式施行，販賣安非他命於毒品危害防制條例第四條第二項有處罰
    規定。惟按行為後法律有變更者，適用裁判時的法律。但裁判前之法律有利行為
    人者，適用最有利於行為人之法律，刑法第二條第一項定有明文。比較上開二法
    律條文，以行為時之舊法即麻醉藥品管理條例第十三條之一第二項第一款之規定
    有利於被告，自應適用該舊法。核被告所為，係犯麻醉藥品管理條例第十三條之
    一第二項第一款非法販賣麻醉藥品罪及刑法第三百三十五條第一項之侵占罪。被
    告販賣麻醉藥品前之非法持有行為，已為販賣之高度行為吸收，不另論處。另被
    告先後多次販賣犯行，時間密接，犯罪構成要件相同，顯係基於概括犯意反覆為
    之，為連續犯，依刑法第五十六條規定，以一罪論，並加重其刑。又被於八十二
    年一月二十九日經台灣高雄地方法院判處有期徒刑四月確定，甫於八十二年五月
    二十四日執行完畢後，五年內再犯有期徒刑以上之本罪，均為累犯，應依法各加
    重其刑，其中非法販賣安非他命部份，則依法遞加其刑。被告所犯上開二罪，犯
    意各別，行為不同，應分論併罰。又被告受潘秋美之託辦理驗車手續而俟機侵占
    小客車，已如前述，公訴人於犯罪事實誤載為被告施行詐術使潘秋美陷於錯誤而
    取得他人財物，尚有未洽，併此敘明。
四、原審就被告違反麻醉藥品管理條例部份予以論罪科刑，固非無見，惟查：（一）
    販賣行為，須以營利之意思而販入或賣出，方足構成（最高法院六十七年台上字
    第二五○○號及六十九年台上字第一六七五號判例參照）。因而營利為販賣安非
    他命罪成立之要件。原審於事實欄雖有載明被告係基於意圖營利之概括犯意犯罪
    ，然理由欄卻未敘明被告所為是否得利，核有未洽。（二）證人乙○○已於原審
    證稱：「自八十六年二、三月到八十六年【八月二十五日】，大約購買二十次，
    每次約二、三千元」（見臺灣臺南地方法院八十七年度訴字第二三六號審理筆錄
    第十頁），因而應認被告自八十六年二月至八十六年八月二十五日出售安非他命
    予乙○○，原審附表卻表明被告自八十六年四月至同年七月出售安非他命予乙○○，亦有未當。被告上訴意旨，空言指摘原判決此部分不當，固無可取，但原判
    決既有前述可議之處，此部分即屬無可維持，應由本院撤銷改判。又被告犯數罪
    ，巳定應執行之刑，此部分既經上訴而撤銷，原定之執行刑亦失所附麗，應並予
    撤銷。爰審酌被告品行、犯罪之目的、販賣安非他命之次數及犯罪後態度等一切
    情狀，量處如主文第二項所示之刑，以示懲儆。又原審就被告侵占部份以被告罪
    證明確，因予適用刑法第三百三十五條第一項、第四十七條、罰金罰鍰提高標準
    條例第一條前段，並審酌被告品行、犯罪之目的及犯罪後態度等一切情狀，量處
    被告有期徒刑六月。本院經核原判決此部份認事用法，並無不合，量刑亦稱妥適
    。被告上訴意旨，猶執前詞，否認犯罪，為無理由，此部份則應予駁回，並與上
    開撤銷部份定其應執行之刑。
據上論結，應依刑事訴訟法第三百六十九條第一項前段、第三百六十八條、第三百六
十四條、第二百九十九條第一項前段，麻醉藥品管理條例第十三條之一第二項第一款
，刑法第十一條第二條第一項、刑法第五十六條、第五十一條第五款、第四十七條，
判決如主文。
本案經檢察官蘇南桓到庭執行職務。
中    華    民    國      八十九      年      十      月      十二      日
                                  臺灣高等法院臺南分院刑事第四庭
                                      審判長法官  陳    義    仲
                                            法官  宋    明    蒼
                                            法官  蔡    崇    義
右正本證明與原本無異。
如不服本判決，應於判決送達後十日內向本院提出上訴狀，其未敘述理由者並應於提
出上訴狀後十日內向本院補提理由書（應附繕本)。
                                      法院書記官  李    育    儒
中    華    民    國      八十九      年      十      月      十六      日
附錄本案論罪科刑法條全文：
麻醉藥品管理條例第十三條之一第二項：違反前條之規定，其屬於第二條第四款之麻
                                    醉藥品者，依左列規定處罰：
                            第一款：非法輸入、製造、運輸、販賣者，處五年以
                                    上有期徒刑，得併科五萬元以下罰金。
刑法第三百三十五條第一項：意圖為自己或第三人不法之所有，而侵占自己持有他人
                          之物者，處五年以下有期徒刑、拘役或科或併科一千元
                          以下罰金。
 附表：
┌───┬────┬────┬────┬────┐
│編號  │時間    │地點    │交易方式│備註    │
│      │        │        │        │        │
│      │        │        │        │        │
│      │        │        │        │        │
│      │        │        │        │        │
├───┼────┼────┼────┼────┤
│一    │民國八十│台南市大│先扣蘇文│甲○○是│
│（販賣│六年四月│武街一六│哲的呼叫│透過孫酉│
│予王尚│間至十一│九號王尚│器（號碼│信介紹才│
│文部分│月間    │文住處或│Ｏ九五七│認識蘇文│
│）    │        │電動玩具│八七八八│哲，計有│
│      │        │店      │一八號）│五次，購│
│      │        │        │，再由蘇│買金額為│
│      │        │        │文哲聯絡│一萬元、│
│      │        │        │甲○○，│三千元、│
│      │        │        │約定交易│二千元不│
└───┴────┴────┴────┴────┘
┌───┬────┬────┬────┬────┐
│      │        │        │地點。  │等。    │
├───┼────┼────┼────┼────┤
│      │民國八十│台南縣新│以房租抵│大約二十│
│二    │六年二月│化鎮北勢│安非他命│次，每次│
│（販賣│起至八月│裡北勢一│的售價：│新台幣二│
│予孫酉│二十五日│五四之二│或是先扣│、三千元│
│信部分│（八十六│號乙○○│丁○○的│。      │
│）    │年八月十│之住處：│呼叫器（│        │
│      │九日起一│或約在長│號碼Ｏ九│        │
│      │個月，蘇│榮路的電│五七八七│        │
│      │文哲承租│動遊藝場│八八一八│        │
│      │孫有信房│        │號、代號│        │
│      │子）    │        │二十二）│        │
│      │        │        │，再由蘇│        │
│      │        │        │文哲拿至│        │
│      │        │        │交易地點│        │
│      │        │        │交易    │        │
└───┴────┴────┴────┴────┘


司法院資訊處製作；財團法人民間司法改革基金會備份。
